臺灣臺中地方法院小額民事判決
111年度豐小字第271號
原      告  億豪管理顧問股份有限公司

法定代理人  王子德  


訴訟代理人  潘品樺  
被      告  徐坤祥  
上列當事人間請求給付電信費事件，本院於民國111年4月7日言
詞辯論終結，判決如下：
    主      文
原告之訴駁回。
訴訟費用新臺幣1,000元由原告負擔。
    事實及理由
一、原告主張：被告前於民國100年10月9日起陸續向訴外人遠傳
    電信股份有限公司（下稱遠傳電信）申租門號0000000000、
    0000000000（原門號為0000000000，於104年9月14日申請換
    號）、0000000000之行動電話服務，嗣被告未依約繳納電信
    費，積欠電信費用及專案補貼款共計新臺幣（下同）74,235
    元，經原告受讓前述債權後向被告催討，被告仍置之不理，
    雖電信費部分已罹於時效，然專案補貼款即違約金部分仍適
    用15年時效。為此，爰依電信合約及債權讓與之法律關係，
    提起本件訴訟等語，並聲明：被告應給付原告74,235元，及
    自106年12月13日起至清償日止，按年息百分之5計算之利息
    。
二、被告則以：原告請求之電信費及違約金，皆已罹於時效，被
    告拒絕給付等語，資為抗辯。並聲明：原告之訴駁回。
三、本院得心證之理由：
  ㈠原告主張被告積欠前揭電信費用之事實，業具原告提出債權
    讓與證明書、債權讓與通知書、中華郵政掛號郵件收件回執
    、電信費帳單、行動通信/第三代行動通信/行動寬頻業務付
    款人帳戶移轉申請書（一退一租）、第三代行動通信/行動
    寬頻業務服務契約書、第三代行動通信/行動寬頻業務服務
    申請書等件為證（見本院110年度司促字第35744號卷第9至2
    6頁），被告除主張時效抗辯外，對於其餘部分並不爭執，
    此部分堪信為真實。
　㈡按消滅時效，自請求權可行使時起算；時效完成後，債務人
    得拒絕給付，民法第128條前段、第144條1項分別定有明文
    ；權利因時效消滅者，其效力及於從權利，同法第146條定
    有明文。前揭條文所稱之從權利，自應包括已屆期之遲延利
    息在內；又債務人於受通知時，所得對抗讓與人之事由，皆
    得以之對抗受讓人，同法第299條第1項亦定有明文。次按商
    人、製造人、手工業人所供給之商品及產物之代價請求權，
    因2年間不行使而消滅，民法第127條第8款定有明文。所謂
    「商品」，法文上雖無明確定義，然該條所定之請求權，在
    立法上均有宜速履行或應速履行之目的。又商人、製造人、
    手工業人所供給之商品及產物之代價，係指商人就其所供給
    之商品及製造人、手工業人就其所供給之產物之代價而言，
    蓋此項代價債權多發生於日常頻繁之交易，故賦與較短之時
    效期間以促從速確定（最高法院39年台上字第1155號判決意
    旨參照）。是所謂「商品」定義之範圍，應自該商品是否屬
    「日常頻繁之交易，且有促從速確定必要性」以為觀察。茲
    「電信」係指利用有線、無線，以光、電磁系統或其他科技
    產品發送、傳輸或接收符號、信號、文字、影像、聲音或其
    他性質之訊息，「電信服務」係指利用電信設備所提供之通
    信服務，電信法第2條第1款、第3款定有明文。電信公司經
    營電信業務，提供有線、無線之電信網路發送、傳輸或接收
    符號、信號、文字、影像、聲音或其他性質之訊息而向使用
    者收取對價，而現今社會無線通信業務益加蓬勃發展，使用
    至為頻繁，此類債權應有從速促其確定之必要性，應認電信
    服務為電信業者提供之商品，而電信費用則為其提供商品之
    代價，電信公司對用戶之電信費用請求權，應有民法第127
    條第8款2年短期時效之適用（臺灣高等法院暨所屬法院92年
    法律座談會民事類提案第4號審查意見及研討結果亦可資參
    照）。
　㈢經查，原告固主張專案補貼款並未罹於時效等語。惟自現今
    社會電信商業發展之現象以觀，電信業者因競爭下所發展之
    商業模式，多以約定一定期間向消費者「綁約」提供上開服
    務，並提供因「綁約」而得減免每月電信費，抑或得免費取
    得專案手機所有權或得以優惠價格取得專案手機之所有權。
    就此，電信業者亦多約定，倘消費者於約定一定期間內解約
    ，則消費者必須支付電信業者以「固定金額」乘以「約定期
    間剩餘天數」為比例之「補貼款」，是自對消費者保障及契
    約合理解釋之角度以觀，該「補貼款」實際係屬消費者補貼
    電信業者因消費者「綁約」而取得上開每月電信費之優惠價
    格，與消費者若「未綁約」而每月支付電信費兩者間之差額
    ，核其差額（即「補貼款」）之性質，仍屬電信業者販售「
    電信服務」或「手機所有權」等「商品」之代價，此自與約
    定違約金係為懲罰違約者，抑或作為因債務不履行所生損害
    總額預定之性質，顯有不同。觀之被告與遠傳電信所簽立之
    上開申請書內容，係以被告每月支付一定價額，即可於合約
    期間原則上享有通話或無限上網等優惠，而非以每次撥打電
    話及使用網路之時數來計算電信費，是本院審酌上開申請書
    及契約書所列條款之原因事實為專案補貼款係被告申辦門號
    時向遠傳電信綁約一定期間，而取得每月電信費之優惠價格
    ，即專案補貼款等同於綁約與未綁約間電信費之價差，復遠
    傳電信追回專案補貼款之經濟目的即補足當初減免電信費所
    給予之優惠等情事，認專案補貼款實質上應屬遠傳電信販售
    商品之代價，非屬違約金，自應與電信費等同視之，而有民
    法第127條第8款短期時效之適用。則原告既自承電信費部分
    已逾2年時效，復未主張有其他中斷時效之事由，其受讓之
    專案補貼款之債權請求權自亦已罹於時效，是以，被告對專
    案補貼款主張時效抗辯拒絕給付，亦有理由。
　㈣綜上，本件原告繼受前手遠傳電信上述專案補貼款之金錢債
    權，其消滅時效仍為2年。是原告主張專案補貼款仍適用15
    年時效期間，容有誤會。
四、從而，原告依電信合約及債權讓與之法律關係，請求被告給
    付原告74,235元，及自106年12月13日起至清償日止，按年
    息百分之5計算之利息，為無理由，應予駁回。
五、本件事證已臻明確，兩造其餘攻擊防禦方法及所舉證據，經
    審酌結果，與本件判決結論均無影響，爰不一一論述，附此
    敘明。
六、訴訟費用負擔之依據：民事訴訟法第436條之19第1項、第78
    條。
中　　華　　民　　國　　111 　年　　4 　　月　　29　　日
                  豐原簡易庭    法  官  廖弼妍
如不服本判決，應於送達後20日內，以判決違背法令為理由，向
本院提出上訴狀並表明上訴理由（上訴理由應表明一、原判決所
違背之法令及其具體內容；二、依訴訟資料可認為原判決有違背
法令之具體事實），如於本判決宣示後送達前提起上訴者，應於
判決送達後20日內補提上訴理由書（須附繕本）。如委任律師提
起上訴者，應一併繳納上訴審裁判費。
以上為正本係照原本作成。　　　　　　　　　
中　　華　　民　　國　　111 　年　　4 　　月　　29　　日
                                書記官  陳貴卿